臺灣桃園地方法院刑事交通事件裁定　　99年度交聲字第1615號
異　議　人　劉中
上列異議人因違反道路交通管理處罰條例事件，聲明異議，本院
裁定如下：
    主  文
異議駁回。
    理  由
一、按道路交通事件處理辦法所稱之交通事件，係指違反本條例
    經公路主管機關或警察機關處罰後，聲明異議之事件；從而
    ，未經前開裁決機關裁決之案件，即非該辦法所稱之交通案
    件，自不得逕予聲明異議，此觀道路交通事件處理辦法第2
    條之規定自明；再按道路交通管理處罰條例第87條第1 項之
    聲明異議，係對於主管機關所為處罰請求救濟之方法，惟其
    聲明異議，應於裁決後，始得為之；又交通法庭認聲明異議
    不合法律上之程式者，應以裁定駁回之，道路交通事件處理
    辦法第17條前段亦定有明文。
二、聲明異議意旨略以：異議人劉中所有車牌號碼V5-4218 號
    自用小客車於民國92年11月19日，原應受車輛定期檢驗而逾
    期未受檢驗，經交通部公路總局新竹區監理所桃園監理站（
    以下稱桃園監理站）於93年7 月6 日，依道路交通管理處罰
    條例第17條規定，因逾檢註銷汽車牌照之登記（以下稱「逾
    檢註銷處分」）；惟於97年間，經桃園縣政府地方稅務局查
    得上開車輛於牌照註銷後之95年3 月24日仍有使用公共道路
    之情事，且上開「逾檢註銷處分」並未依法定程序合法送達
    ，桃園監理站竟於97年間未做成任何處分或裁決之情況下，
    自行於電腦車籍資料逕為更改為「註銷撤銷」，而回復異議
    人原已註銷之汽車牌照；導致異議人遭追繳93年至97年間的
    4 年牌照稅及汽車燃料使用費，而桃園監理站於97年之「註
    銷撤銷」處分既然僅有自行更改電腦資料，而未依法通知異
    議人，導致異議人在不知情之狀況下又被追繳原不需徵收之
    牌照稅及汽車燃料使用費，對於異議人造成財產上之損害，
    爰依法聲明異議。
三、惟查，查本件異議人於99年10月20日向本院提出聲明異議時
    ，並未檢附其所欲聲明異議之裁決書，經本院向桃園監理站
    調取本件相關資料，僅有回覆（一）93年7 月6 日桃監裁罰
    字第裁00-000000000號裁決書（即上開「逾檢註銷處分」）
    、（二）99年10月18日桃監裁罰字第裁00-000000000號裁決
    書，其中（二）即為桃園監理站於97年9 月26日撤銷上開「
    逾檢註銷處分」後，再為逾期註銷處分，以下稱「重為逾檢
    註銷處分」，此有交通部公路總局新竹區監理所桃園監理站
    99年11月8 日竹監桃字第0990034075號函及所附裁決書在卷
    可按（本院卷第20頁參照）；再經本院向異議人確認所欲聲
    明異議為何處分，異議人明確指出係桃園監理站於97年9 月
    26日自為將「逾檢註銷處分」撤銷之處分，惟異議人並未收
    受該處分之書面資料等語，有本院100 年1 月24日訊問筆錄
    1 份可按（本院卷第51、52頁參照），是本院復向桃園監理
    站確認該站於97年9 月26日將「逾檢註銷處分」撤銷時，有
    無作成裁決書等處分通知異議人，經桃園監理站回覆，因上
    開「逾檢註銷處分」未符合法定送達程序，爰於97年9 月26
    日依職權撤銷，並於函覆本院時特予通知異議人，當時係因
    異議人係向稅務局聲請牌照稅之複查，稅務局再行發函請該
    站查明有無送達，當時可能是承辦人員之疏忽，僅函覆稅務
    局而未函覆異議人，故確實並未做成任何處分通知異議人等
    情，有交通部公路總局新竹區監理所桃園監理站100 年2 月
    10日竹監桃字第1000002628號函及本院辦理刑事案件電話記
    錄查詢表1 紙附卷可查（本院卷第54、55頁參照），是異議
    人所欲異議之處分根本未經裁決，雖嗣經桃園監理站補行通
    知，仍非裁決書，揆諸首開法條之說明，異議人所聲明異議
    之部分，即非所謂交通事件，故不合法律上之程序，且無從
    補正，應予駁回，至其聲明異議所指之理由，自亦無庸併予
    審酌。
四、附論，異議人因其所有之V5-4218 號自用小客車未依限期參
    加定期檢驗，而經桃園監理站於93年7 月6 日以桃監裁罰字
    第裁00-000000000號裁決書裁處異議人罰鍰新臺幣（下同）
    1,400 元，並註銷牌照，異議人依該「逾檢註銷處分」繳交
    牌照，而經桃園監理站於同年12月13日註銷之；復因「逾檢
    註銷處分」未符法定送達程序，桃園監理站自行於97年9 月
    26日於電腦資料載明「註銷撤銷」，致異議人遭追繳93年至
    97年間之牌照稅與汽車燃料稅；而桃園監理站又認定異議人
    所有上開車輛未依限期參加定期檢驗違規屬實，仍應依法裁
    罰，再於99年10月18日以桃監裁罰字第裁00-000000000號裁
    決書裁處異議人罰鍰1,200 元，並自99年10月18日起註銷汽
    車牌照，即「再為逾檢註銷處分」；然桃園監理站查詢報廢
    機動車輛報廢回收系統及異議人提供之廢機動車輛電子聯單
    申報單，上開車輛業於99年4 月14日由新公鋼鐵有限公司回
    收，上開「再為逾檢註銷處分」即失所附麗，桃園監理站遂
    於99年12月23日以竹監桃字第0990040346號函同意撤銷上開
    「再為逾檢註銷處分」；前述各情，此有交通部公路總局新
    竹區監理所桃園監理站99年11月8 日竹監桃字第0990034075
    號函、99年10月18日及其送達證書、93年7 月6 日桃監裁罰
    字第裁00-000000000號裁決書、桃監裁罰字第裁00-0000000
    00號裁決書、廢機動車輛電子聯單申報單、汽（機）車各項
    異動登記書、最新車籍查詢資料、桃園監理站99年12月23日
    竹監桃字第0990040346號函、汽車車籍查詢、汽車異動歷史
    查詢、廢機動車輛報廢回收系統網頁列印資料（本院卷第20
    頁至第23頁、第30頁反面至第32頁、第41頁正反面、第46頁
    參照）。是故異議人上開車輛之牌照本應於93年間即為註銷
    ，異議人並按規定交由桃園監理站辦理註銷，惟因送達程序
    上之疏失，導致異議人在不知情之情況下，復遭行政機關追
    徵牌照稅及汽車燃料稅，應係行政機關內部行政程序所致，
    是桃園監理站於97年9 月26日註銷「逾檢註銷處分」即非因
    異議人之交通違規行為所做成，故非交通事件，自非本院所
    管轄之交通聲明異議事件，併此敘明。
五、據上論斷，應依道路交通事件處理辦法第17條前段、第18條
    ，裁定如主文。
中    華    民    國  100     年    3     月    3     日
                    交通法庭    法  官  丁俞尹
以上正本證明與原本無異。
如不服本裁定，應於裁定送達後5 日內向本院提出抗告狀。
                                書記官  許正旻

中    華    民    國   100    年    3     月    9     日